臺灣高等法院臺中分院民事裁定
111年度抗字第312號
抗  告  人  南投縣○○鎮○○

法定代理人  陳紀衡


相  對  人  中大興營造有限公司

法定代理人  李盈節


上列當事人間確認債權不存在事件，抗告人對於中華民國111年6
月6日臺灣南投地方法院111年度重訴字第12號裁定提起抗告，本
院裁定如下： 
    主  文
抗告駁回。
抗告程序費用由抗告人負擔。
    理  由
一、抗告人聲請及抗告意旨略以：相對人於民國107、108年間承
    攬伊主辦之「南投縣集集鎮八張街共同管溝暨無障礙路網建
    置與休憩廣場景觀綠美化計畫工程」、「南投縣集集鎮武昌
    宮廟埕社區廣場暨周邊無障礙空間改善計畫工程」、「107
    年度公路公共運輸多元推升計畫－建構候車亭（集集鎮12座
    ）」、「108年度集集鎮中集路、成功路共同管溝及人本通
    學步道建置計畫第一期工程」等4項工程（下合稱系爭工程
    ），兩造並因而簽訂原證3至6之工程採購契約書4份（下合
    稱系爭契約）。因相對人前任法定代理人○○○向系爭工程採
    購有關人員即訴外人○○○交付賄款新臺幣（下同）3,792,034
    元，伊於110年6月8日發函依系爭工程採購契約第21條第9項
    約定，向相對人請求2倍利益之罰款7,584,068元（計算式：
    3,792,034×2＝7,584,068，下稱系爭罰款）；及於110年7月2
    7日發函依政府採購法第31條第2項第6款規定，向相對人追
    繳系爭工程押標金589萬元（下稱系爭押標金；抗告人上開
    對相對人主張系爭罰款及系爭押標金之金錢請求權，下合稱
    系爭債權；上開2份函文，下合稱系爭函文）。相對人依民
    法第252條、民事訴訟法第247條規定向原法院提起確認債權
    不存在訴訟（下稱系爭事件），求為將系爭債權之系爭罰款
    酌減為1,160,024元、系爭押標金酌減為206,000元，及確認
    系爭債權超過上開金額部分不存在，係就系爭函文有無違反
    比例原則或裁量過當或處分未依據構成要件等爭議所為爭執
    ，而系爭函文既為抗告人基於行政高權所為之處分，性質應
    為行政處分，相對人爭執內容又具有公法性質，自屬公法上
    爭議，應由行政法院審判。相對人向無審判權之普通法院提
    起系爭事件，原裁定亦認系爭事件應由原法院受理訴訟，容
    有違誤，爰提起抗告，聲明請求廢棄原裁定，將系爭事件移
    送臺中高等行政法院等語。
二、相對人則辯以：政府採購契約於履約階段所生之爭議，依雙
    階理論，應屬私法事項。伊遭抗告人以系爭函文罰款，係因
    抗告人所屬承辦人員○○○於系爭工程決標後之履約期間向伊
    前任法定代理人○○○要求交付賄賂所致，該事由既係發生於
    履約階段，伊提起之系爭事件自屬私法爭議，應由普通法院
    審判，原法院受理訴訟並無違誤等語。
三、按當事人就法院之審判權有爭執者，法院應先為裁定；法院
    為該裁定前，應先徵詢當事人之意見；且該裁定得為抗告，
    111年1月4日施行之法院組織法第7條之3第3至5項定有明文
    （為配合上開規定之增訂，原民事訴訟法第31條之2規定則
    於同日修正刪除）。又訴訟事件是否屬普通法院之權限，應
    以原告起訴主張為訴訟標的之法律關係是否屬於私法上之爭
    執為斷，苟原告所訴請裁判之法律關係屬私法上之爭執，普
    通法院即有審判權，縱其前提基礎事實或法律關係涉及公法
    上爭議，亦同。至法院調查之結果，認原告請求不符其所主
    張為訴訟標的之法律關係之要件時，則屬其訴有無理由之問
    題，與法院有無審判權無涉（最高法院108年度台抗字第512
    號裁定意旨參照）。
四、經查：
  ㈠相對人依民法第252條、民事訴訟法第247條第1項規定，向原
    法院訴請酌減系爭債權之系爭罰款為1,160,024元、系爭押
    標金為206,000元，及確認系爭債權超過上開金額部分不存
    在，且相對人係以「系爭債權之性質屬違約金債權，因金額
    過高，故依民法第252條規定請求酌減」作為系爭事件請求
    之原因事實等情，有民事起訴狀在卷可稽（見原法院卷第13
    至23頁）。足見相對人係以私法上之法律關係為請求，應認
    普通法院就系爭事件有審判權。
　㈡抗告人雖主張：系爭函文為抗告人基於行政高權，依政府採
    購法第31條第2項、第59條第2項規定及系爭工程採購契約第
    21條第9項約定所為之處分，性質應為行政處分，因系爭函
    文所生之爭議乃公法上爭議，應由行政法院審判等語。惟相
    對人係依民法第252條、民事訴訟法第247條第1項規定提起
    系爭事件，已如前述。況系爭函文僅為系爭債權之前提基礎
    事實或法律關係，而非系爭事件之訴訟標的，無論系爭函文
    是否涉及公法上爭議，均無礙於審判權之認定。抗告人此部
    分主張，自屬無據。
　㈢抗告人又主張：相對人於系爭事件中，係就系爭函文有無違
    反比例原則或裁量過當或處分未依據構成要件等為爭執，具
    有公法性質等語。然相對人係以系爭債權為違約金性質，其
    數額應衡量一般客觀事實、社會經濟狀況、抗告人所受損害
    即因相對人完全履行所受利益等情為酌定等語提起系爭事件
    ，有相對人之民事起訴狀可參，並未見有抗告人所稱係就系
    爭函文之裁量違法或過當為爭執之情。故抗告人此部分主張
    ，自難採信。
　㈣抗告人另主張：就扣繳押標金之行為，歷來實務均認為係屬
    公法事件且屬行政處分之性質，況相對人曾就系爭事件向行
    政院公共工程委員會申請調解，足見相對人亦認系爭事件之
    定性為公法上爭議等語，並提出法務部100年4月27日法律字
    第1000006824號函及最高行政法院100年度判字第1237號判
    決為據。惟相對人提起之系爭事件係就系爭契約之違約金是
    否過高為爭執，與抗告人扣繳押標金之行為是否違法失當無
    涉，已如前述，自不因扣繳押標金行為之性質而影響系爭事
    件審判權之認定。況依政府採購法第85條之1第1項規定，機
    關與廠商因履約爭議未能達成協議者，得向採購申訴審議委
    員會申請調解，或向仲裁機構提付仲裁，足見政府採購所生
    紛爭之解決方式多端，雙方當事人本得斟酌各項因素自由選
    擇。縱相對人曾就系爭契約所生履約爭議向行政院公共工程
    委員會申請調解，亦僅屬相對人所選擇之紛爭解決方法之一
    ，尚難以此作為系爭事件審判權之認定依據。
五、綜上所述，系爭事件為私法爭議，而非屬公法上爭議，抗告
    人主張系爭事件應由行政法院審判，而聲請將之移送臺中高
    等行政法院，洵屬無據，無從准許。原裁定認系爭事件應由
    普通法院即原法院受理訴訟，經核並無違誤。抗告意旨指摘
    原裁定不當，聲明廢棄，為無理由，應予駁回。
六、據上論結，本件抗告為無理由，爰裁定如主文。　
中　　華　　民　　國　　111 　年　　8 　　月　　26　 日
                    民事第五庭  審判長法　官  游文科
　　　　　　　　　　　　　　          法　官  吳崇道
　　　　　　　　　　　　　　　        法　官  楊珮瑛
正本係照原本作成。
再為抗告應以適用法規顯有錯誤為理由。
如提起再抗告者應於裁定送達後10日內向本院提出抗告理由狀（
須按照他造人數附具繕本）並繳納抗告裁判費新台幣1000元。同
時委任律師或具有律師資格之關係人為代理人。因疫情而遲誤
不變期間，得向法院聲請回復原狀。　　　　　　　　　　
                                      書記官  金珍華 
中　　華　　民　　國　　111 　年　　8 　　月　　26　 日